【裁判字號】    98,上易,625
【裁判日期】    980625
【裁判案由】    詐欺等
【裁判全文】
臺灣高等法院臺中分院刑事判決         98年度上易字第625號
上  訴  人 臺灣彰化地方法院檢察署檢察官
被      告 乙○○
上列上訴人因被告詐欺案件，不服臺灣彰化地方法院97年度易字
第1632號，中華民國98年2月25日第一審判決（起訴案號：臺灣
彰化地方法院檢察署97年度偵字第7615號，移送併辦案號：臺灣
彰化地方法院檢察署97年度偵字第8555、9413號、臺灣新竹地方
法院檢察署97年度偵字第7388號、臺灣士林地方法院檢察署97年
度偵字第13250號），提起上訴，暨臺灣彰化地方法院檢察署檢
察官移送本院併案審理（98年度偵字第2700號、第3988號），本
院判決如下：
    主      文
原判決撤銷。
乙○○幫助意圖為自己不法之所有，以恐嚇使人將本人之物交付
，處有期徒刑肆月，如易科罰金，以新臺幣壹仟元折算壹日。
    事      實
一、乙○○明知個人於金融機構開立之帳戶關係本身之信用，具
    有一身專屬之性質，且現今金融機構開立帳戶使用並無特殊
    之條件與困難，而一般人均係使用自己之帳戶，如涉及使用
    他人之帳戶常與財產犯罪密切相關，且取得他人存摺之目的
    在於收取贓款及掩飾犯行使之不易遭人追查，其在能預見姓
    名年籍不詳之成年男子收受帳戶之目的係欲隱匿真實身分，
    以供犯罪集團進行詐欺或恐嚇取財犯罪使用，而其發生並不
    違背自己本意之情況下，因一時經濟窘迫，從報紙分類廣告
    得知可將金融機構開立之帳戶出租或出售牟利，竟基於幫助
    他人詐欺取財及恐嚇取財之不確定故意，於民國97年7月1日
    晚間某時，在彰化縣鹿港鎮天后宮前，以新臺幣1萬5千元之
    代價，將其子女林０瑋、林０珊（均不知情）向中華郵政股
    份有限公司鹿港郵局（下稱鹿港郵局）所申辦之帳號000000
    00000000、00000000000000號帳戶之存摺各1本及提款卡各1
    張、林０瑋向元大商業銀行鹿港分行（下稱元大商銀）所申
    辦之帳號0000000000000號帳戶之存摺1本及晶片卡1張、林
    ０珊向元大商業銀行鹿港分行所申辦帳號不詳之存摺1本及
    晶片卡1張及以本人名義向第一商業銀行鹿港分行（下稱第
    一商銀）申辦之帳號00000000000號帳戶之存摺1本及金融卡
    1張，交付予不詳姓名、年籍之成年男子，並告知密碼。嗣
    該不詳姓名、年籍之成年男子與其所屬之犯罪集團成員即意
    圖為自己不法之所有，以乙○○所交付之上開帳戶作為犯罪
    工具：
  (一)於97年7月3日，在雅虎奇摩拍賣網站刊登拍賣SONY數位相機
    1台之虛偽訊息，致黃真婉於同日上網瀏覽後，陷於錯誤，
    而以6,100元之價格下標，並依指示於7月4日，匯款6,100元
    至林０瑋所申辦之鹿港郵局帳戶內，旋遭提領一空。嗣因黃
    真婉遲未收到該數位相機，且無法聯繫後，始知受騙。
  (二)於97年7月3日，在雅虎奇摩拍賣網站刊登拍賣VENZO摺疊腳
    踏車1輛之虛偽訊息，致林曉君於同日上網瀏覽後，陷於錯
    誤，於7月4日以7,150元之價格下標，並依指示於同日10時
    53分，使用自動櫃員機匯款7,150元至林０瑋所申辦之鹿港
    郵局帳戶內，旋遭提領一空。嗣因林曉君遲未收到該摺疊腳
    踏車，且無法聯繫後，始知受騙。
  (三)於97年7月4日，在雅虎奇摩拍賣網站刊登拍賣花蓮海洋公園
    門票之虛偽訊息，致施展文於同日上網瀏覽後，陷於錯誤，
    而以2,850元之價格下標購買，並依指示於同日15時34分，
    使用自動櫃員機匯款2,850元至林０瑋所申辦之鹿港郵局帳
    戶內，旋遭提領一空。嗣因施展文遲未收到門票，始知受騙
    。
  (四)於97年7月4日，在雅虎奇摩拍賣網站刊登拍賣復古折疊腳踏
    車之虛偽訊息，致丁○○於同日上網瀏覽後，陷於錯誤，而
    以3,000元之價格下標，並依指示於同日14時50分，委由友
    人王婷儀匯款3,000元至林０瑋所申辦之鹿港郵局帳戶內，
    旋遭提領一空。嗣因丁○○遲未收到該折疊腳踏車，且無法
    聯繫後，始知受騙。
  (五)於97年7月4日，在雅虎奇摩拍賣網站刊登拍賣花蓮海洋公園
    門票之虛偽訊息，致戊○○於同日上網瀏覽後，陷於錯誤，
    而以1,330元之價格下標購買2張門票，並依指示於同日17時
    25 分，以網路ＡＴＭ之方式，由其申設之中國信託商業銀
    行士林分行帳戶，將1,330元匯入林０瑋所申辦之元大商銀
    帳戶內，旋遭提領一空。嗣因戊○○遲未收到門票，始知受
    騙。
  (六)於97年7月5日19時許，上開犯罪集團成員撥打電話予邱三雄
    ，並於電話中揚言欲對其家人不利等語，因撥打電話之犯罪
    集團成員完全知悉邱三雄家人姓名及聯絡電話，致使邱三雄
    心生畏懼，乃依指示於同日23時32分，匯款30,000元至乙○
    ○第一商銀帳戶內，旋遭提領一空。
  (七)於97年7月6日，在雅虎奇摩拍賣網站刊登拍賣ＳＯＧＯ百貨
    公司禮卷之虛偽訊息，致丙○○於同日上網瀏覽後，陷於錯
    誤，而以18,000元之價格下標購買，並依指示於同日16時55
    分，匯款18,000元至林０珊所申辦之鹿港郵局帳戶內，旋遭
    提領一空。嗣因丙○○遲未收到禮卷，始知受騙。
  (八)於97年7月6日，在雅虎奇摩拍賣網站刊登不詳拍賣之虛偽訊
    息，致邱北夫於同日上網瀏覽後，陷於錯誤，而以12,100元
    之價格下標購買，並依指示於同日15時20分，以網路ＡＴＭ
    之方式，由其申設之中國信託商業銀行金融卡（000-000000
    000000）帳戶，將12,100元匯入林０珊所申辦之鹿港郵局帳
    戶內，旋遭提領一空。嗣因邱北夫遲未收到貨品，且無法聯
    繫後，始知受騙。
  (九)於97年7月6日，在雅虎奇摩拍賣網站刊登拍賣腳踏車1輛之
    虛偽訊息，致陳春福於同日上網瀏覽後，陷於錯誤，而以
    2,850元之價格下標購買，並依指示於同日17時許，以網路
    ＡＴＭ之方式，由其申設之楊梅郵局帳戶，將2,850元匯入
    林０珊所申辦之鹿港郵局帳戶內，旋遭提領一空。嗣因陳春
    福遲未收到該腳踏車，始知受騙。
  (十)於97年7月7日，在雅虎奇摩拍賣網站刊登拍賣花蓮海洋公園
    門票之虛偽訊息，致己○○於同日上網瀏覽後，陷於錯誤，
    而以3,900元之價格下標購買6張門票，並依指示於同日13時
    30分，匯款3,900元至林０珊所申辦之鹿港郵局帳戶內，旋
    遭提領一空。嗣因己○○遲未收到門票，始知受騙。
  (十一)於97年7月4日，在雅虎奇摩拍賣網站刊登拍賣腳踏車之虛偽
    訊息，適有陳庭瑤上網瀏覽後，陷於錯誤，而以5,400元之
    價格下標購買，並依指示於7月7日12時25分許，使用自動櫃
    員機，匯款5,400元至林０珊所申辦之鹿港郵局帳戶內，旋
    遭提領一空。嗣因陳庭瑤遲未收到該腳踏車，始知受騙。
  (十二)於97年7月7日，在雅虎奇摩拍賣網站刊登拍賣腳踏車之虛偽
    訊息，適有黃昭蓉上網瀏覽後，陷於錯誤，而以5,600元之
    價格下標購買，並依指示於同日使用自動櫃員機，匯款5,60
    0元至林０珊所申辦之鹿港郵局帳戶內，旋遭提領一空。
  (十三)於97年7月7日，在雅虎奇摩拍賣網站刊登拍賣新光三越現金
    禮券之虛偽訊息，適有陳沛婕上網瀏覽後，陷於錯誤，而以
    30,000元之價格下標購買，並依指示於同日使用自動櫃員機
    ，匯款30,000元至林０珊所申辦之鹿港郵局帳戶內，旋遭提
    領一空。因陳沛婕遲未收到該禮券，始知受騙。嗣經黃真婉
    、林曉君、施展文、丁○○、戊○○、邱三雄、丙○○、邱
    北夫、陳春福、己○○、陳庭瑤、黃昭蓉、陳沛婕先後報警
    處理，始循線查悉上情。
二、案經彰化縣警察局鹿港分局報請臺灣彰化地方法院檢察署檢
    察官偵查起訴及移送併案審理（臺灣彰化地方法院檢察署97
    年度偵字第8555、9413號、臺灣新竹地方法院檢察署97年度
    偵字第7388號、臺灣士林地方法院檢察署97年度偵字第1325
    0號）暨臺灣彰化地方法院檢察署移送本院併案審理（98年
    度偵字第2700號、第3988號）。
    理      由
一、按被告以外之人於審判外之言詞或書面陳述，除法律有規定
    者外，不得作為證據。被告以外之人於審判外之陳述，雖不
    符前四條之規定，而經當事人於審判程序同意作為證據，法
    院審酌該言詞陳述或書面陳述作成時之情況，認為適當者，
    亦得為證據。當事人、代理人或辯護人於法院調查證據時，
    知有第一百五十九條第一項不得為證據之情形，而未於言詞
    辯論終結前聲明異議者，視為有前項之同意。刑事訴訟法第
    159條第1項、第159條之5分別定有明文。查被告乙○○對於
    本院下列所引用之各項證據資料之證據能力，於言詞辯論終
    結前，均無何異議，本院審酌該等證據作成時之情況，並無
    不法取證情事，作為證據，應無不當，依前開說明，該等人
    證、書證，均有其證據能力，自均得為證據。
二、被告乙○○未於本院最後辯論期日到庭，惟其已於原審坦承
    犯行，且上開帳戶確遭犯罪集團作為詐欺取財或恐嚇取財之
    人頭帳戶使用等節，並經證人即被害人黃真婉、林曉君、施
    展文、丁○○、戊○○、邱三雄、丙○○、邱北夫、陳春福
    、己○○、陳庭瑤、黃昭蓉、陳沛婕等於警詢中指訴綦詳，
    且林０瑋鹿港郵局及元大商銀之帳戶、林０珊鹿港郵局之帳
    戶，均係由其母即被告乙○○保管使用乙情，並分據證人林
    ０瑋、林０珊、林國隆於警詢時證述無誤，復有林０瑋申辦
    之鹿港郵局帳戶立帳申請書及歷史交易清單、林０珊申辦之
    鹿港郵局帳戶立帳申請書、查詢資料、交易資料及歷史交易
    清單、林０瑋申辦之元大商銀開戶資料、交易往來明細及晶
    片金融卡申請約定書、被告乙○○申辦之第一商銀開戶基本
    資料、帳戶查詢清單及金融卡申請書、雅虎奇摩拍賣網頁資
    料等附卷可稽，暨有被害人林曉君提出之中國信託商銀自動
    櫃員機交易明細、被害人施展文提出之郵政自動櫃員機交易
    明細表、被害人丁○○提出之彰化銀行自動櫃員機交易明細
    、被害人戊○○提出之帳戶存摺明細、被害人邱三雄提出之
    京城銀行自動櫃員機交易明細、被害人丙○○提出之中國信
    託商銀自動櫃員機交易明細、被害人邱北夫提出之中國信託
    商銀台幣活存明細、被害人陳春福提出之帳戶明細、被害人
    己○○提出之網路匯款明細、被害人陳庭瑤、黃昭蓉提出之
    帳戶存摺明細、被害人陳沛婕提出之玉山銀行存摺帳號等在
    卷可憑。按刑法上之故意，分直接故意（確定故意）與間接
    故意（不確定故意），「行為人對於構成犯罪之事實，明知
    並有意使其發生者」為直接故意，「行為人對於構成犯罪之
    事實，預見其發生而其發生並不違背其本意者」為間接故意
    ，而刑法上之幫助犯，係指以幫助之意思，對於正犯資以助
    力，而未參與實施犯罪之行為者而言；再郵政儲金或銀行帳
    戶可供款項之存匯、提領，一般人均可輕易申請開設，並無
    任何資格條件之限制，如非有犯罪等不法目的或為掩飾自己
    真實身分，依常情並無捨棄自己申設帳戶而迂迴向他人洽借
    、收購帳戶使用之理，且近來以各種不實理由要求被害人匯
    款，或以恐嚇手段脅迫被害人匯款之犯罪層出不窮，該等犯
    罪，多數均係利用人頭帳戶作為匯、提款使用，迭經媒體廣
    為披載，被告係成年人且智力成熟，對此應知之甚詳，竟以
    1 萬5千元之代價，將上揭帳戶提供予經由報紙分類廣告聯
    繫而來之不詳姓名、年籍之成年男子，容任他人使用，被告
    於交付之初，應可預見該成年男子將藉以作為詐欺取財或恐
    嚇取財等不法用途，否則何須以人頭帳戶資為掩護，其有幫
    助該名男子犯詐欺取財及恐嚇取財罪之不確定故意甚明。從
    而，本案事證已臻明確，被告犯行堪以認定。
三、被告乙○○提供金融機構帳戶之存摺、提款卡予他人，並告
    知密碼，供他人作為實行詐欺取財及恐嚇取財犯罪使用，雖
    並未參與詐欺取財或恐嚇取財之行為，然其顯係以幫助之意
    思，參與詐欺取財及恐嚇取財構成要件以外之行為，為幫助
    犯，是核被告所為，犯罪事實一之(一)至(五)、(七)至(十三)部分，均
    係犯刑法第30條第1項前段、刑法第339條第1項之幫助詐欺
    取財罪，犯罪事實一之(六)部分，係犯刑法第30條第1項前段
    、刑法第346條第1項之幫助恐嚇取財罪。被告以一個提供帳
    戶之幫助行為，使前開犯罪集團成員據以先後向被害人黃真
    婉、林曉君、施展文、丁○○、戊○○、丙○○、邱北夫、
    陳春福、己○○、陳庭瑤、黃昭蓉、陳沛婕詐欺取財使用，
    向被害人邱三雄恐嚇取財使用，核係以一個幫助行為，觸犯
    12個幫助詐欺取財罪及1個恐嚇取財罪，為想像競合犯，應
    依刑法第55條規定，從一重之幫助恐嚇取財罪處斷。又移送
    原審及本院併案審理部分，臺灣士林地方法院檢察署97年度
    偵字第13250號即犯罪事實一之(五)、臺灣彰化地方法院檢察
    署97年度偵字第8555號即犯罪事實一之(六)、第9413號即犯罪
    事實一之(十)及同署98年度偵字第2700號即犯罪事實一之(十一)、
    (十二)、第3988號即犯罪事實一之(一)至(三)、(八)、(九)、(十三)所載被告
    犯幫助詐欺取財及恐嚇取財部分雖未據檢察官於起訴書載明
    ，惟因與起訴並認定有罪部分具有想像競合犯之裁判上一罪
    關係，依刑事訴訟法第267條之規定，應為起訴效力所及，
    本院自應併予審理；另臺灣新竹地方法院檢察署97年度偵字
    第7388號移送併案審理部分，則與已起訴之犯罪事實一之(七)
    為屬同一事實，臺灣彰化地方法院檢察署98年度偵字第3988
    號移送併案審理被害人陳庭瑤部分，與同署98年度偵字第27
    00號移送併案審理之犯罪事實一之(十一)為屬同一事實，本院亦
    均應併予審理，附此敘明。再被告係幫助他人實行恐嚇取財
    犯罪，爰依刑法第30條第2項規定，按恐嚇取財正犯之刑減
    輕之。原審以被告犯罪事證明確，予以論罪科刑，固非無見
    ，惟檢察官移送本院併辦部分顯係被告一次販賣行為，出賣
    同一件帳戶，致數名被害人受騙，為觸犯數罪名之想像競合
    犯，依刑法第55條為法律上之同一案件，原審未及審酌併辦
    ，尚有未洽，檢察官據此上訴，非無理由，而原審判決既有
    上述瑕疵，即屬無可維持，應由本院予以撤銷改判。爰審酌
    被告將金融機構帳戶交付予犯罪集團使用，其個人所得之不
    法利益雖屬有限，然造成偵查犯罪機關事後追查贓款及犯罪
    集團成員極為困難，致使犯罪集團更加猖獗氾濫，對於社會
    治安之危害程度不容小覷，且審酌被告於警、偵訊中及原審
    準備程序時，均未能坦認犯行，至原審、本院審理時方坦然
    認罪，且迄今仍未與被害人達成和解，並考量被告之品行、
    生活狀況、智識程度、犯罪之動機、目的、手段、被害人所
    受損害等一切情狀，量處如主文第2項所示之刑，並諭知易
    科罰金之折算標準，以示懲儆。至被告雖請求宣告緩刑，惟
    被告尚未與被害人達成和解，是本院認不宜宣告緩刑，附此
    敘明。
四、被告經合法傳喚未到庭，爰不待其陳述逕行判決。
據上論斷，應依刑事訴訟法第371條、第369條第1項前段、第364
條、第299條第1項前段，刑法第339條第1項、第346條第1項、第
30 條第1項、第2項、第55條、第41條第1項前段，刑法施行法第
1條之1，判決如主文。
本案經檢察官甲○○到庭執行職務。
中    華    民    國    98    年    6    月    25     日
            刑事第一庭    審判長法  官  陳  紀  綱
                                法  官  陳  欣  安
                                法  官  姚  勳  昌
以上正本證明與原本無異。
不得上訴。
                                書記官  吳  宗  玲
中    華    民    國    98    年    6    月    25     日
附錄論罪科刑法條
中華民國刑法第339條（普通詐欺罪）
意圖為自己或第三人不法之所有，以詐術使人將本人或第三人之
物交付者，處 5 年以下有期徒刑、拘役或科或併科 1 千元以下
罰金。
以前項方法得財產上不法之利益或使第三人得之者，亦同。
前二項之未遂犯罰之。
中華民國刑法第346條（單純恐嚇罪）
意圖為自己或第三人不法之所有，以恐嚇使人將本人或第三人之
物交付者，處 6 月以上 5 年以下有期徒刑，得併科 1 千元以
下罰金。
以前項方法得財產上不法之利益，或使第三人得之者，亦同。
前二項之未遂犯罰之。


司法院資訊處製作；財團法人民間司法改革基金會備份。
